【裁判字號】    97,交聲,787
【裁判日期】    970730
【裁判案由】    聲明異議
【裁判全文】
臺灣彰化地方法院交通事件裁定        97年度交聲字第787 號
原處分機關  交通部公路總局臺中區監理所彰化監理站
異  議  人
即受處分人  乙○
上列異議人即受處分人因違反道路交通管理處罰條例案件，對於
交通部公路總局臺中區監理所彰化監理站民國97年5 月23日彰監
四字第裁64-I00000000號處分不服，聲明異議，本院裁定如下：
    主    文
異議駁回。
    理    由
一、按汽車行駛至交岔路口，其行進、轉彎，應遵守燈光號誌或
    交通指揮人員之指揮；汽車駕駛人，行經有燈光號誌管制之
    交岔路口闖紅燈者，處新臺幣（下同）1,800 元以上5,400
    元以下罰鍰；又汽車駕駛人，有違反道路交通管理處罰條例
    第53條規定者，除依原條款處罰鍰外，並予記違規點數3 點
    ，道路交通安全規則第102 條第1 項第1 款前段，道路交通
    管理處罰條例第53條第1 項、第63條第1 項第3 款分別載有
    明文。
二、原處分意旨略以：異議人即受處分人乙○騎乘車牌號碼SQI-
    471 號輕型機車，於民國（下同）96年11月23日上午8時8分
    許，行經彰化縣田中鎮○○路、沙崙路口處，因「闖紅燈」
    之違規行為，為彰化縣警察局田中分局警員掣單舉發，原處
    分機關依道路交通管理處罰條例第53條第1 項、第63 條第1
    項第3 款之規定，處4,500 元之罰鍰，並記違規點數3 點，
    於法應無不合等語。
三、聲明異議意旨略以：受處分人於上開時間，騎乘前揭機車至
    前開地點處，因適逢紅燈，且受處分人年事已高，為避免轉
    換綠燈時不及左轉，乃將機車往前挪移，並於轉換綠燈之際
    往左方向前進，並不該當「闖紅燈」之違規；又警方並未以
    科學儀器蒐證或提出照片加以舉證，無法讓人心服，爰依法
    聲明異議，請求撤銷原處分云云。
四、經查：
（一）按交通警察掣單舉發違反道路交通管理處罰條例所列之違
      規事實，本質上為行政處分，係公務員基於職務上權力，
      依法就特定之具體事件所為具公法上效果之單方面行政行
      為，基於公務員為公法上行為具有公信力之原則，該行政
      行為當可被推定為真正，其據以依法處分之事實認定亦為
      正確無誤，本此公信原則，立法者乃賦予行政機關制定違
      反道路交通事件統一裁罰基準及處理細則，使執行勤務員
      警得當機處分，以達其維護交通秩序、安全之行政目的。
      又刑事訴訟法就犯罪證據所列有關之規定與屬於行政秩序
      罰之交通違規裁罰本質不合之部分，雖不在準用之列，然
      受處分人倘未能就執勤員警之舉發有誤提出相關證據以供
      調查，且無證據足證員警有故意捏造事實或違法取締之情
      事，則執勤員警本其維護交通秩序、安全職責所為之舉發
      ，自應受到適法、正確之推定。
（二）受處分人騎乘車牌號碼SQI-471 號輕型機車，於96年11月
      23日上午8 時8 分許，行經彰化縣田中鎮○○路、沙崙路
      口處，因「闖紅燈」之違規行為經警掣單舉發，業經證人
      即舉發本件違規行為之執勤員警蕭宜訓到庭證稱：「（問
      ：當時舉發之情形？）當時受處分人是騎機車由西往東的
      方向行駛至沙崙路口，我騎乘警用機車跟在受處分人後方
      ，受處分人有停車，看左右沒有車子，就在燈號還是紅燈
      的情形下左轉入巷子，我見狀就跟著左轉，而攔下受處分
      人，當場舉發」、「（問：當時受處分人是否知道有闖紅
      燈？）受處分人知道他有闖紅燈，受處分人當時一直強調
      不要開他兒子罰單，我說如果你沒有帶證件，你告訴我你
      的資料，我開你違規之罰單，我本來也沒有要開他兒子罰
      單的意思」、「（問：SOI-471 是他兒子的名下？）是的
      ，蘇儉是受處分人的兒子」、「（問：有何意見表示？）
      當時路口並沒有監視器，所以無法有照片可以提供」等語
      明確（見本院97年度交聲字第787 號卷第17、18頁）；核
      與受處分人於本院訊問中所陳「（問：對於證人所言有何
      意見？）沒有意見」、「（問：你當時是否真的有闖紅燈
      ？）是的，因為我年紀很大了，我如果不先左轉的話，等
      一會綠燈的時候，車子太多，我會無法左轉過去，所以我
      才會闖紅燈」、「（問：綠燈的時候，不是也有車子比較
      少的時候可以左轉？）是的，我確實有不想等的情形，才
      會闖紅燈」等語相符（見本院97年度交聲字第787 號卷第
      18頁）；並有彰化縣警察局田中分局96年11月23日彰警交
      字第I00000000 號舉發違反道路交通管理事件通知單影本
      、交通部公路總局臺中區監理所彰化監理站97年5 月23日
      彰監四字第裁64-I00000000號違反道路交通管理事件裁決
      書、車號查詢輕型機車車籍各1 紙存卷可參（見本院97年
      度交聲字第787 號卷第5 、6 、12頁），堪認屬實。又證
      人甲○○○○與受處分人間素不相識、並無仇怨等節，經
      證人當庭陳述明確（見本院97年度交聲字第787 號卷第17
      頁），衡情身為公務員之證人蕭宜訓，奉命執行國家公權
      力，應無甘冒偽造文書及偽證罪刑責，故為不實舉發及指
      證之理，所為之指證自當受正確無誤之推定。
五、綜上，本件事證已臻明確，受處分人確有於上揭時、地未依
    燈光號誌指示左轉之「闖紅燈」違規行為無訛，原處分機關
    依道路交通管理處罰條例第53條第1 項、第63 條第1 項第3
    款之規定，裁處受處分人4,500 元罰緩，並記違規點數3 點
    ，於法並無不當，受處分人之異議為無理由，應予駁回。
據上論斷，應依道路交通管理處罰條例第87條第2 項，道路交通
案件處理辦法第19條，裁定如主文。
中    華    民    國    97    年    7     月    30    日
                        交通法庭      法  官  林秉暉
以上正本證明與原本無異。
如不服本裁定，應於裁定送達後5 日內，向本院提出抗告狀 (須
附繕本)。
中    華    民    國    97    年    7     月    31    日
                                      書記官  張清秀


司法院資訊處製作；財團法人民間司法改革基金會備份。
